臺灣板橋地方法院民事判決　　　　　　　 100年度訴字第96號
原　　　告　譚莎琴
被　　　告　王勝義
上列當事人間請求侵權行為損害賠償事件，本院於民國100年4月
13日言詞辯論終結，判決如下：
    主  文
被告應給付原告新臺幣伍萬壹仟捌佰元，及其中新臺幣伍萬元自
民國九十九年十一月九日起，其餘新臺幣壹仟捌佰元自民國一百
年三月十六日起，均至清償日止，按年息百分之五計算之利息。
原告其餘之訴駁回。
訴訟費用由被告負擔百分之九，餘由原告負擔。
本判決第一項得假執行，但被告如以新臺幣伍萬壹仟捌佰元為原
告供擔保後，得免為假執行。
原告其餘假執行之聲請駁回。
    事實及理由
壹、程序部分：
    按訴狀送達後，原告不得將原訴變更或追加他訴，但有請求
    之基礎事實同一者、擴張或減縮應受判決事項之聲明者、不
    甚礙被告之防禦及訴訟之終結者，不在此限，被告於訴之變
    更或追加，無異議而為本案之言詞辯論，視為同意變更或追
    加，民事訴訟法第255條第1項第2、3、7款、第2項分別定有
    明文。經查，原告起訴時原係依民法第184條第1項、第195
    條第1項之規定，請求被告給付新臺幣（下同）60萬元及自
    起訴狀繕本送達翌日起至清償日止之法定遲延利息。嗣於民
    國（下同）100年3月9日具狀追加民法第193條第1項之訴訟
    標的請求被告給付醫藥費1,800元，並擴張聲明請求被告應
    給付原告601,800元及其法定遲延利息，本件請求權基礎事
    實同一，且不妨礙被告之防禦及訴訟終結，被告並無異議為
    本案之言詞辯論，揆諸上開規定，核無不合，應予准許。
貳、實體部分：
一原告起訴主張：兩造為夫妻關係，被告於98年6月16日22時30
  分許，在新北市○○區○○路2段301號5樓之住處內，因被告
  未依約接送原告與長子返家，原告返家後，發現被告在家打電
  動玩具與看電視，經伊詢問被告為何失約，被告竟大發雷霆，
  並以「你叫什麼叫！賤女人！都是因為妳，害我沒辦法跟同事
  他們續攤，...幹！去死...」等語大聲辱罵伊，其後，因原告
  指正被告任由感冒尚未復原之長子飲用冰飲，遭被告以手肘推
  撞挑釁，被告並表示；「怎樣？不行喔？妳有意見嗎？」等語
  ，且不停朝伊臉上吐口水，雙方遂發生口角爭執，被告竟基於
  傷害之犯意，徒手毆打伊，致伊受有左面頰紅腫、左側上唇內
  側裂傷、前胸紅腫、背臀部瘀青1. 5至1.1公分等傷害，當時
  兩造發生爭執，被告不斷向原告吐口水，原告基於正當防衛而
  以熱水撥被告，惟被告遭受撥水後仍持續毆打原告成傷，撥水
  之行為已完成，被告傷害原告顯係基於報復，而非基於正當防
  衛，之後原告因被告之家暴行為，經通知員警始得安全離開，
  並未毀損被告之電腦，被告抗辯顯屬不實，被告所涉傷害犯行
  ，經法院判處被告涉嫌傷害犯行，處有期徒刑2月確定，爰依
  侵權行為之法律關係提起本訴，請求被告給付醫療費1,800元
  、精神慰撫金60萬元，合計為60萬1,800元等語，並聲明：被
  告應給付原告60萬1,800元，及自起訴狀繕本送達翌日起至清
  償日止，按週年利率5％計算之利息。並願供擔保，請准宣告
  假執行。
二被告則以：被告與同事聚餐討論公事，因飲酒擔心騎車安全，
  要求原告與孩子自行搭車返家，原告返回住處後，見被告喝冷
  飲、看電視，電腦處於開機狀態，竟大發脾氣，痛罵被告為何
  喝醉酒還有精神看電視、玩電腦，不應給小孩喝冷飲等情。原
  告藉口被告對其吐口水，而以熱茶潑向被告，致使被告手臂遭
  燙傷紅腫，又故意將電腦摔向地面，造成被告之電腦資料全毀
  ，為遏止原告之行為，才將原告推開，並非故意傷害，本件傷
  害實肇因於原告先前之傷害、毀損電腦之行為，原告就本件損
  害之發生亦與有過失，依民法第217條之規定，自應負與有過
  失之責，酌減被告之賠償金額。因兩造互控傷害，由被告先行
  撤回告訴，原告卻反悔不願撤回，且參以原告所受傷害為左面
  頰紅腫、左側上唇內側裂傷、前胸紅腫、背臀部瘀青1.5x1.1
  公分，應係夫妻口角拉扯所致之輕微傷害，原告遽行請求精神
  慰撫金60萬元，相當於原告8個月的薪水，顯屬過高，況兩造
  於本件事故發生後，仍正常保持簡訊、郵件往來，同住一處，
  顯見原告並未因此受有精神上之痛苦，被告反而因此受有精神
  上之痛苦，難以成眠等語置辯，並聲明：原告之訴暨假執行之
  聲請均駁回，如為不利被告之判決，願供擔保請准免為假執行
  宣告。
三得心證之理由
  原告主張前揭事實，固提出戶口名簿、臺北縣立醫院受理家暴
  事件驗傷診斷書1紙、臺北縣立醫院醫療費用收據影本2紙、被
  告98年度綜合所得稅申報所得資料清單、手機損害照片、本院
  99年度易字第184號刑事判決、98年度家護字第894號民事通常
  保護令、臺灣高等法院99年度上易字第1205號刑事判決影本各
  1份為證，被告則以前詞置辯，因此，本件應審究者為(一)被告
  得請求之精神慰撫金為何？(二)原告是否與有過失？茲分述如下
  ：
(一)再按刑事訴訟判決所認定之事實，固非當然有拘束民事訴訟判
  決之效力，但民事法院調查刑事訴訟原有之證據，而斟酌其結
  果以判斷事實之真偽，並於判決內記明其得心證之理由，即非
  法所不許（參照最高法院67年台上字第2674號及49年台上字第
  929號判例）。刑事訴訟所調查之證據，及刑事訴訟判決所認
  定之事實，並非當然有拘束民事訴訟之效力，然法院依自由心
  證判斷事實之真偽時，所斟酌之辯論意旨及調查證據之結果，
  非不得參酌刑事認定之事實及已調查之證據以為據。本件原告
  已聲明引用本件刑事訴訟之卷證資料，本院自得調查刑事訴訟
  中原有之證據，斟酌其結果以判斷其事實。經查：
1.按被告於上開時、地原告傷害之行為，業據被告於刑事庭理時
  坦承（見台灣高等法院99年7月14日審判筆錄第2頁），核與原
  告於警詢、偵查及原審準備程序中指訴情節相符（見98年度偵
  字第25604號第6至7頁、第69頁、原審卷第16頁），且有台北
  縣立醫院受理家庭暴力事件驗傷診斷書、相片18張等件在卷可
  稽（見98年度偵字第25604號第11至21頁），足徵因被告前揭
  行為造成原告受傷之事實，應堪認定。
2.被告於刑事庭抗辯並無傷害故意云云，惟徵之原告受有左面頰
  紅腫、左側上唇內側裂傷1公分、前胸紅腫、背臀部瘀青1.5
  X1.1公分之多處傷害等情，此有上開台北縣立醫院受理家庭暴
  力事件驗傷診斷書及照片在卷足憑，衡情，若非被告出於傷害
  之故意而為傷害犯行，難認原告僅因被告出手推擠，即受有臉
  部、身體多處之傷勢。然所謂正當防衛，必須對於現在不法之
  侵害始得為之，侵害業已過去，即無正當防衛可言。至彼此互
  毆，又必以一方初無傷人之行為，因排除對方不法之侵害而加
  以還擊，始得以正當防衛論。故侵害已過去後之報復行為，與
  無從分別何方為不法侵害之互毆行為，均不得主張防衛權（見
  最高法院30年上字第1040號判例要旨）。而原告雖對被告潑水
  ，然潑水之侵害於當時顯已過去，已無現在不法侵害可得排除
  ，被告報復原告之潑水行為，毆打原告，顯無正當防衛可言，
  是其辯稱出於自衛，亦屬無據，被告上開所辯，核屬事後卸責
  之詞，洵不足採，其故意傷害之侵權行為事實，堪以認定。
(二)按因故意或過失不法侵害他人之權利者，負損害賠償責任，故
  意以背於善良風俗之方法加損害於他人者亦同。又不法侵害他
  人之身體、健康、名譽、自由、信用、隱私、貞操或不法侵害
  其他人格法益而情節重大者，被害人雖非財產上之損害，亦得
  請求賠償相當之金額，民法第184條第1項、第195條第1項分別
  定有明文。本件被告因前揭行為，不法侵害原告之身體，致原
  告受有上開傷害，則原告依上開規定請求被告賠償其所受損害
  ，於法有據。茲就原告請求賠償之項目及金額析述如下：
1.醫療費用部分：原告主張其因被告之侵權行為支出醫療費用共
  1,800元，並提出醫療費用單據影本2紙為證（見本院卷第77
  頁），復為被告所不爭執，此部分請求應予准許。
2.慰撫金部分：按慰藉金係以精神上所受無形之痛苦為準，非如
  財產損失之有價額可以計算，究意如何始認為相當，自應審酌
  原告及加害人之地位、家況、並原告所受痛苦之程度、與其家
  屬之關係暨其他一切情事，定其數額（最高法院48年度台上字
  第798號判例可資參照）。查兩造為夫妻關係，僅因細故產生
  口角爭執，發生肢體衝突，致原告受有上開傷害，原告為大學
  畢業，現任大學學校辦事員、年所約為52萬餘元、名下有汽車
  1輛，被告為碩士肄業、任職於電子公司、年資所得為90萬餘
  元，有多筆投資，有兩造提出之在職證明書、原告提出之扣繳
  憑單、被告98年度綜合所得稅結算申報所得資料參考清單及本
  院依職權調閱之稅務電子閘門調件明細表可按，本院斟酌兩造
  之身份、地位、經濟能力、原告所受傷害情節及其痛苦程度等
  一切情狀，認原告請求非財產上損害60萬元尚屬過高，應予核
  減為5萬元，方稱允適，逾此部份，應予駁回。
3.從而，原告得請求被告賠償醫療費用1,800元及精神慰撫金5萬
  元，共計5萬1,800元。
(三)又按損害之發生或擴大，被害人與有過失者，法院得減輕賠償
  金額或免除之，民法第217條固定有明文，惟所謂被害人與有
  過失，必須其行為與加害人之行為，為損害之共同原因，而其
  過失行為並為有助成損害之發生或擴大之行為者，始屬相當；
  雙方互毆乃雙方互為侵權行為，與雙方行為為損害之共同原因
  者有別，無民法第217條過失相抵原則之適用（最高法院74年
  度台上字第342號判決、68年台上字第967號判例意旨可資參照
  ）。經查被告抗辯本件肇因於原告先以熱茶潑向被告，後又將
  被告電腦摔向地上，被告始出手遏止，原告自屬與有過失云云
  ，惟查兩造因細故發生口角衝突，縱原告先有傷害與毀損之行
  為，亦僅係引發被告出手毆打原告之動機，並非造成本件損害
  之共同原因至明，是被告辯以原告先行傷害、毀損行為，而與
  有過失云云，並無理由，揆諸上開說明，本件侵權行為自無民
  法第217條過失相抵之適用，被告此部分之抗辯，委無可採。
(四)末按給付無確定期限者，債務人於債權人得請求給付時，債務
  人於債權人得請求給付時，經其催告而未為給付，自受催告時
  起，負遲延責任，其經債權人起訴而送達訴狀，或依督促程序
  送達支付命令者，或為其他相類之行為者，與催告有同一之效
  力；遲延之債務，以支付金錢為標的者，債權人得請求依法定
  利率計算之遲延利息；應付利息之債務，其利率未經約定，亦
  無法律可據者，週年利率為百分之五，民法第229條第2項、第
  233條第1項前段、第203條分別定有明文。本件被告起訴時系
  依據民法第184條第1項、第195條之規定，請求被告給付精神
  慰撫金60萬元，復於100年3月9日具狀追加民法第193條第1項
  之訴訟標的，請求被告給付醫藥費1,800元，被告於99年11月8
  日、100年3月15日依序收受起訴狀繕本及追加訴訟狀繕本，此
  有送達證書與中華郵政掛號郵件收件回執各1紙在卷可憑（見
  本院簡易庭99年度司板調字第270號卷第15頁、本院卷第97 之
  1頁），揆之前揭規定，原告請求精神慰撫金部份，應自起訴
  狀繕本送達翌日即99年11月9日始遲延責任，因原告起訴時並
  未請求醫藥費，起訴狀繕本之送達自不生催告之效力，原告請
  求醫療費用1,800元部分，應自被告收受100年3月9日追加訴狀
  繕本送達翌日即100年3月16日起始負遲延責任，逾此部分，應
  予駁回。
四綜上所述，原告依民法第184條第1項前段、第193條第1項、第
  195條第1項之規定，請求被告給付5萬1,800元，及其中5萬元
  自起訴狀繕本送達翌日即99年11月9日起，其餘1,800元自追加
  訴狀繕本送達翌日即100年3月16日起均至清償日止，按年息百
  分之五計算之利息，洵屬正當，應予准許，逾此部分之請求，
  則屬無據，應予駁回。
五本判決所命給付未逾50萬元，應依民事訴訟法第389條第1項第
  5款之規定，依職權宣告假執行，被告陳明願供擔保宣告免為
  假執行，經核並無不合，爰酌定相當之擔保金額准許之；至於
  原告受敗訴判決，其假執行之聲請即失所附麗，應併予駁回。
  又原告雖主張被告有財產移轉之事實，請求駁回被告供擔保免
  為假執行之聲請，惟本院依民事訴訟法第392條第2項規定准為
  被告供擔保免為假執行，應予准許，核與被告移轉財產之事實
  無涉，併予敘明。
六本件事證已明，兩造其餘攻擊防禦方法，均與本判決所為前開
  判斷不生影響，無庸逐一論述，附此敘明。又被告聲請向新北
  市政府警察局調閱98年2月28日處理兩造間之家庭暴力事件，
  欲證明原告曾於98年2月28日曾攻擊被告受傷，及向台灣板橋
  地方法院檢察署調閱98年度偵字第25604號偵查卷，證明被告
  已撤回對原告傷害之告訴等事實，然查，本件審理之傷害事實
  為被告於98年6月16日傷害原告之侵權行為事實，至於其他兩
  造之傷害事實，並非本件之審理範圍，又被告雖撤回對原告傷
  害之告訴，亦不影響本件被告傷害之侵權行為事實之判斷，合
  先敘明。
七結論：原告之訴為一部有理由、一部無理由，依民事訴訟法
    第79條、第389條第1項第5款、第392條第2項，判決如主文
中    華    民    國    100  年    4    月    27    日
                  民事第三庭  法  官  徐玉玲
以上正本係照原本作成
如對本判決上訴，須於判決送達後20日內向本院提出上訴狀。如
委任律師提起上訴者，應一併繳納上訴審裁判費。
中    華    民    國  100    年    4    月    27    日
                              書記官  蕭聖澄